【裁判字號】    99,上訴,1466
【裁判日期】    990722
【裁判案由】    妨害性自主等
【裁判全文】
臺灣高等法院刑事判決                99年度上訴字第1466號
上  訴  人  臺灣宜蘭地方法院檢察署檢察官
上  訴  人
即  被  告  甲○○
選任辯護人  柯士斌律師
            曾培雯律師
上列上訴人因被告妨害性自主等案件，不服臺灣宜蘭地方法院98
年度訴字第539號，中華民國99年3月16日第一審判決（起訴案號
：臺灣宜蘭地方法院檢察署98年度偵字第3527號），提起上訴，
本院判決如下：
    主  文
上訴駁回。                                                                
    事  實
一、甲○○係警編代號00000000（下稱A女，真實姓名年籍詳卷
    ）男朋友之朋友。民國98年7月10日凌晨，A女之男友請甲○
    ○載送A女回家，詎甲○○竟將A女載回其位於宜蘭縣蘇澳鎮
    ○○街○○號住處，並基於強制性交之犯意，於該日凌晨1
    、2 時許，在上址其房間內，以身體壓制A女之強暴方式，
    強行親吻A女臉頰，並以手撫摸A女胸部及下體，再將手指插
    入A 女陰道，對A女強制性交。
二、甲○○於98年7月21日晚上11時許，因多次以電話聯絡A女，
    但A女均未接聽，為確認A女是否在家，竟基於侵入住宅之犯
    意，翻越A女位於宜蘭縣壯圍鄉○○路住宅之後方圍牆，無
    故侵入A女二樓房間後，甲○○竟另基於強制性交之犯意，
    以身體壓住A女之身體之強暴方式，脫去A女之衣服，再將陰
    莖插入A女陰道，對A女強制性交。事後，甲○○又欲查看A
    女之行動電話通話紀錄及簡訊內容，經A女表示不同意並將
    手機握於手中，甲○○竟另基於使人行無義務事之犯意，以
    強行奪取之強暴方式，取走A女所有之行動電話1支，使A女
    行無義務之事，後即爬窗離開。
三、案經A女訴由宜蘭縣政府警察局移送臺灣宜蘭地方法院檢察
    署檢察官偵查起訴。
    理  由
壹、證據能力：按被告以外之人於審判外之陳述，雖不符前四條
    之規定，而經當事人於審判程式同意作為證據，法院審酌該
    言詞陳述或書面陳述作成時之情況，認為適當者，亦得為證
    據。當事人、代理人或辯護人於法院調查證據時，知有第15
    9條第1項不得為證據之情形，而未於言詞辯論終結前聲明異
    議者，視為有前項之同意，刑事訴訟法第159條之5第1項、
    第2項亦定有明文。本件被告、辯護人、檢察官於本院審理
    時對於下列所述之其他證據資料，均不爭執其證據能力（本
    院卷第48頁、第49頁），本院審酌該等證據資料作成時之狀
    況，並無不宜作為證據情事，依刑事訴訟法第159條之5第2
    項規定，自得作為證據。
貳、實體部分：
一、有罪部分：
  (一)犯罪事實一：訊據被告甲○○固坦承於98年7月10日凌晨1、
    2時許，在其宜蘭縣蘇澳鎮○○街○○號住宅房間，違反A女
    之意願，親吻A女臉頰，並以手撫摸A女胸部及下體等事實，
    惟矢口否認妨害性自主犯行，辯稱：未以手指插入A女之陰
    道內云云。且於本院時另辯稱其所謂手指濕濕未必表示已將
    手指插入A女之陰道，應僅論以強制猥褻罪云云。本院查：
    證人即被害人A女於審理中證稱：「（問：進去被告的房間
    裡面後，發生何事？）被告進去就跟我說他想要摸我，就直
    接用手摸我，並用手插入我的陰道，我當時有一直反抗，但
    是被告沒有停下來。」，「（問：該次被告是如何摸妳的下
    體？）被告直接將手伸進我的褲子裡面，摸我的下體。」，
    「（問：被告該次有無將妳的雙手壓住？）他整個人、身體
    直接壓在我的身上，便開始親吻我的嘴巴，如何撫摸我的胸
    部，有沒有伸入衣服裡面我忘了。有沒有掀開我的衣服，解
    開我的胸罩撫摸我忘記了，當時我下半身是穿短褲，被告是
    將手伸入我的褲子裡面摸我的下體。」，「（問：該次被告
    的手指有無插入妳的陰道？）有的，他的手有插入我的陰道
    內，不是只在摸下體外面。」等語（原審卷第49頁、第58頁
    ），一再指訴被告確有以手指插入證人A女之陰道內。A女上
    述指訴，關於被告確有撫摸其下體部分，核與被告於偵查時
    供稱：「（問：是否於98年7月10日凌晨1、2時，在蘇澳鎮
    ○○街○○號對被害人00000000親她的臉部，解開她的胸單
    ，摸她的胸部，並將你的手伸到她內褲摸她的下體，並用手
    指頭插入她的生殖器內？）有，一開始她有反抗，但我還是
    將她的胸罩解開摸她的胸部，並將我的手伸到她內褲，摸她
    的下體，我不確定我的手指頭有無插入她的生殖器內，我只
    知道摸完下體後手指頭濕濕的。」等語（偵查卷第6頁），
    及被告於原審審理中另供稱：「起訴書所載第一次98年7月1
    0日，我承認有強行撫摸被害人Ａ女的胸部及下體，也有親
    她的臉頰，她當時有反抗，我與她當時一起躺在床上，被害
    人Ａ女有替我按摩，她側躺在我旁邊，她有反抗想用手撥開
    我，我則用我的脖子將她的手壓住，該次我沒有脫掉她的衣
    服，是直接用手伸入被害人Ａ女的衣服內摸她的胸部，並伸
    入她的褲子內摸她的下體，我的手指沒有插入她的陰道內，
    她當時是穿褲子，我忘記她當時是穿長褲或是短褲，是被害
    人Ａ女之後跟我說我的手指有插入她的陰道內。」等語（原
    審卷第148頁），悉相一致，應堪認為真實。另就被告是否
    確有以手指插入A女陰道部分，被告雖先稱不確定，後諉稱
    其並未插入，然如被告未將手指插入證人A女之陰道內，證
    人A女當不會告訴被告有以手指有插入伊之陰道內，且被告
    復自承A女有反抗如上，則於A女有反抗之情形下，被告手指
    若未插入A女陰道，豈會有濕濕之反應，是被告當時有將手
    指有插入伊之陰道內，已足堪認定，被告上開所辯，應為避
    重就輕之詞，不足採信，此部分被告涉犯強制性交罪，堪以
    認定。
  (二)犯罪事實二部分：
  1.訊據被告坦承於98年7月21日晚上11時許，因多次以電話聯
    絡A女，但A女均未接聽，而侵入A女位於宜蘭縣壯圍鄉○○
    路之住宅房間後，並對A女為強制性交之行為，暨取走A女所
    有之行動電話1支等事實，核與被害人即證人A女於偵查及審
    理中證述情節相符。又被告確有進入A女前述住宅之事實，
    並有國立陽明大學附設醫院受理疑似性侵害事件驗傷診斷書
    、內政部警政署刑事警察局98年9月17日刑醫字第098011185
    2號、98年9月7日刑醫字第0980105138號鑑驗書，及贓物認
    領保管單各1份在卷可稽，足證被告之自白與事實相符，應
    可採信，此部分事證明確，被告侵入住宅、強制性交及強制
    罪等犯行，堪以認定。
  2.公訴人雖於原審以被告98年7月21日所為，係犯刑法第222條
    第1項第7款之加重強制性交罪及第325條第1項之搶奪罪。惟
    按刑法第222條第l項第7款之侵入住宅強制性交罪，係將侵
    入住宅、強制性交二罪結合為獨立之加重強制性交罪，必以
    侵入住宅之初，即基於強制性交之意思，才能構成。若行為
    人係因他故侵入住宅，臨時見色起意強制性交者，尚難論以
    侵入住宅強制性交罪，最高法院92年度台上字第6773號判決
    可資參照。而搶奪罪，亦必須有為自己或第三人不法所有之
    意圖，始能成立。經查：
  (1)被告於98年7月21日晚上11時許，侵入A女前述住宅之原因，
    係因其曾多次以電話聯絡A女，但A女均未接聽，乃為確認A
    女是否在家而為之，非基於強制性交之意思而侵入，此除據
    被告於警、偵訊及審理中一致供述外，另證人A女於審理中
    亦證稱：「（問：98年7月21日該次性侵，被告進入妳房間
    之前，是否有一直打電話給妳？）有的。被告大約打了7、8
    通電話，但我不想接他的電話。」，「（問：是否因為當時
    妳在睡覺而沒有接到被告電話？）不是。我當時有聽到電話
    聲響，但是我不想接。」，「（問：妳於警詢稱被告於98年
    7月21日於妳家時有跟妳說『因為妳不接電話，所以他就跑
    來了』是否如此？）好像是。」，「（問：被告於98年7月2
    1日拿走妳的手機時，當時是否有說要看妳的通話紀錄及簡
    訊內容？）是的。」，「（問：該次被告一進入妳的房間，
    是否就對妳性侵？）被告一開始就問我為何沒有接他的電話
    ，我忘記如何回答他了。被告進來後多久對我性侵，我忘記
    了。」，「（問：該次被告進入妳的房間後，妳有何反應？
    ）我躲到床的角落，他便問我為何不接電話，被告說是因為
    我不接他的電話，他才會跑來我家。當時還沒有拿我的手機
    。」等語（原審卷第55、56頁、第61頁），核與被告上述所
    辯情節相符。堪認被告當天原係因未接到A女之電話，想要
    確認A女是否在家，才侵入A女之住宅，之後始起意性侵害等
    語，尚屬可信。從而，足認被告非基於強制性交之意思而爬
    窗入A女之房間，依上開說明，被告之行為應不該當公訴人
    所指之加重強制性交罪。
  (2)證人A女於偵查中證稱：「（問：被告搶妳那支手機，有無
    還妳？）有，我另外一個哥哥在98年7月22日早上去他開的
    位於宜蘭市新月廣場附近的一間麵包店時看到，手機是後來
    警察拿給我的。」等語（偵查卷第31頁）；於審理中則證稱
    ：「（問：該次被告性侵妳後，他是否還有做其他事情？）
    他有拿走我的手機，當時被告說要看我手機的內容。」，「
    （問：被告要拿走妳的手機時，妳是否有阻止他？）有的。
    」，「（問：被告於98年7月21日拿走妳的手機時，當時是
    否有說要看妳的通話紀錄及簡訊內容？）是的。」，「（問
    ：被告後來是否有主動將手機還給妳？）沒有。是被告將我
    的手機拿去我哥哥店裡，我哥哥隔天去開店時看到的。」等
    語（原審卷第62頁、第56頁），核與證人即A女之兄0000000
    0A於偵查時證稱：「（問：被告搶你妹妹的手機，你是否知
    道？）知道，被告在98年7月22日凌晨2點35分有打電話給我
    ，他跟我說，00000000的手機在他那裡，我就問被告人在那
    裡，他說他跟別人在喝酒，說手機要拿給我，後來22日早上
    我弟去……麵包店開門時，在店門口發現手機，我弟就打電
    話跟我講手機在店門口，我就打電話跟警察講，警察就過去
    拿手機。」等語（偵查卷第31頁）一致，而與被告所辯：因
    為當時A女不讓其看行動電話的通話紀錄及簡訊內容，而搶
    走A女之行動電話，並於查看該行動電話之通話紀錄及簡訊
    內容後，先打電話給Ａ女之兄00000000A，再將該行動電話
    拿去00000000A店裡等語相符，堪認被告取走A女之行動電話
    ，應無為自己不法所有之意圖，故檢察官以被告取走A女之
    行動電話之行為，構成搶奪罪云云，容有誤會。
  (三)核被告就犯罪事實一所為，係犯刑法第221條第1項之強制性
    交罪；就犯罪事實二所為，係犯刑法第306條第1項之侵入住
    宅罪、同法第221條第1項之強制性交罪及同法第304條第1項
    之強制罪，公訴人認被告此部分係犯刑法第222條第1項第7
    款之加重強制性交罪及第325條第1項之搶奪罪，容有誤會，
    已如前述，惟因基本犯罪事實相同，且經本院於審理時依法
    告知被告及辯護人可能另涉及上述罪名（本院卷第47頁），
    而經被告及其辯護人為充分之防禦辯論，本院自得予以變更
    起訴法條。再被告所犯上開4罪，犯罪各別，罪名不同，應
    予分論併罰，原審同上認定，並審酌被告生活狀況、其明知
    A女為其友人之女友，竟於98年7月10日趁載送A女回家之際
    ，載回自己之住所，對A女為強制性交行為，暨於同年月21
    日晚上11時許，於深夜侵入A女住宅，再對之為強制性交，
    復為查看A女之行動電話通話紀錄及簡訊內容，強行奪取該
    行動電話，對A女之身體及住居、財物等完全不予尊重，侵
    害性甚大，及迄今尚未與被害人A女和解，犯後態度不佳等
    一切情狀，就犯罪事實一之強制性交罪量處有期徒刑3年4月
    ，就犯罪事實二之侵入住宅罪，量處有期徒刑6月；強制性
    交罪，量處有期徒刑3年6月、強制罪，量處有期徒刑四月，
    並定其應執行之刑為有期徒刑6年，經核認事用法，量刑均
    無不當。至被告及辯護人請求酌減刑期並請求輕判云云，本
    院認被告係以強制力違反A女意願對A女為犯罪行為，所犯情
    節並無可資憫恕之情，是上開請求，尚無理由。
二、無罪部分：
  (一)公訴意旨另以被告於98年7月16日上午11時許，在A女位於宜
    蘭縣壯圍鄉○○路之住宅房間，以強暴之方法而為將陰莖插
    入A女陰道之性交行為。因認被告此部分犯行，涉犯刑法第
    221條第1項之強制性交罪嫌云云。
  (二)按犯罪事實應依證據認定之，無證據不得推定其犯罪事實；
    不能證明被告犯罪者，應諭知無罪之判決，刑事訴訟法第15
    4條第2項、第301條第1項分別定有明文。又告訴人之告訴，
    係以使被告受刑事訴追為目的，是其陳述是否與事實相符，
    仍應調查其他證據，以資審認（最高法院52年度台上字第13
    00號判例參照）。再犯罪事實之認定，應憑真實之證據，倘
    證據是否真實尚欠明確，自難以擬制推測之方法，為其判斷
    之基礎；而認定犯罪事實之證據係指足以認定被告確有犯罪
    行為之積極證據而言，該項證據自須適合於被告犯罪事實之
    認定，始得採為斷罪資料，最高法院53年著有臺上字第656
    號、29年上字第3105號判例。且刑事訴訟上證明之資料，無
    論其為直接或間接證據，均須達於通常一般之人均不致有所
    懷疑，而得確信其為真實之程度，始得據為有罪之認定，若
    其關於被告是否犯罪之證明未能達此程度，而有合理懷疑之
    存在，致使無從形成有罪之確信，根據「罪證有疑，利於被
    告」之證據法則，即不得遽為不利被告之認定，亦有最高法
    院76年度臺上字第4986號判例可稽。
  (三)公訴人以被告涉犯刑法第221條第1項之強制性交罪嫌，係以
    被告之自白、被害人A女於警詢及偵查中之證述，及國立陽
    明大學附設醫院受理疑似性侵害事件驗傷診斷書、贓物認領
    保管單各1紙及現場照片6紙為據。訊據被告堅決否認此部分
    強制性交犯行，辯稱：於98年7月16日上午11時，在A女位於
    宜蘭縣壯圍鄉○○路之住宅房間與A女性交，係經A女之同意
    等語。
  (四)經查：
  1.證人A女於審理中證稱：「（問：98年7月16日上午11時左右
    ，被告為何會在妳宜蘭縣壯圍鄉○○路住宅房間？）是被告
    自己跑來找我的，我不知道該次他為何會來找我，該次是被
    告叫我開門讓他進去，當時我家並沒有其他人在家。」等語
    （原審卷第50頁）。嗣經提示伊之警詢筆錄，方改稱「我哥
    哥當天（按98年7月16日）好像在家。」，「（問：妳哥哥
    的房間距離妳的房間多遠？約有4、5步的距離。」等語（原
    審卷第52頁），足認98年7月16日係證人A女開門讓被告進入
    ，且當時A女之兄應在家中，僅距A女房間4、5步之遠，如A
    女不從，應極易為伊之兄長所查覺。又證人A女於審理中證
    稱：「（問：妳方才稱98年7月16日該次妳有抵抗，妳當時
    是如何反抗？）我有掙扎，但我忘記當時我如何掙扎。」等
    語（原審卷第52、53頁），就被告究竟以如何強暴脅迫等手
    段違反其意願而為性交，無法具體說明，是伊所述，尚有可
    疑。
  2.再依被告提出其與證人A女於MSN即時通之聊天紀錄（原審卷
    第98、99頁），證人A女於審理中承認於98年7月18日上午10
    時35分50秒，被告所稱：「那天我脫妳衣服、褲子妳都沒說
    什麼，被妳說成那樣才不爽」，證人A女所稱：「是、是、
    是，都是我的錯，我不該沒反抗」等語；及於98年7月18日
    上午11時2分4秒，被告所稱：「妳跟我愛愛，有感覺吧」，
    證人A女所稱：「有一點點舒服」等語之內容，係指98年7月
    16日發生之事（原審卷第53、54頁），依上開聊天內容，益
    證被告與A女性交時，A女並未反抗之事實，且足認A女於警
    詢之指訴不實。雖上述聊天紀錄亦另有「我得到你身體也得
    不到妳心」（原審卷第98頁），惟A女亦回以「真的押我不
    會喜歡你咩因為我只把你當哥哥」（原審卷第98頁）依上客
    觀對話內容以觀，依一般社會通念判斷，並無法尋繹出公訴
    人上訴所指被告有違反A女意願而為強制性交行為，是檢察
    官執上述紀錄及A女警詢指訴，認被告另涉有此部分之強制
    性交犯行，並不可採。
  3.至國立陽明大學附設醫院受理疑似性侵害事件驗傷診斷書、
    贓物認領保管單，僅足證明被告於98年7月21日之犯罪事實
    ；現場照片6紙則係證明被告於98年7月10日之犯罪事實，均
    無法為被告此部分不利之認定。
  4.綜上，檢察官前開所指被告於98年7月16日強制性交犯嫌部
    分，除據被害人A女核有瑕疵之指訴外，復查無其他積極證
    據足資證明被告有何檢察官所指此部分強制性交犯行，本院
    依檢察官所舉之證據，尚未能得被告確有此部分犯罪之心證
    ，基於「事證有疑，利歸被告，罪疑唯輕」之原則，既不能
    證明被告此部分犯罪，就此部分自應無罪之諭知。原審就此
    部分為無罪之諭知，經核亦無不當。
三、檢察官及被告上訴均無理由之說明：
  (一)檢察官雖以A女警詢指訴及「我得到你身體也得不到妳心」
    （原審卷第98頁）等聊天紀錄，認原審判決無罪部分，被告
    亦成立強制性交罪，且以被告未與被害人和解，認原審量刑
    過輕云云。惟A女亦回以「真的押我不會喜歡你咩因為我只
    把你當哥哥」（原審卷第98頁）等情，既如前述，且證人A
    女於原審稱：「有一點點舒服」等語之內容，係指98年7月
    16日發生之事（原審卷第53、54頁）等語，A女警詢指訴及
    「我得到你身體也得不到妳心」之談話內容，即與A女於原
    審上開所稱有明顯出入，並不足以說服本院據以認定公訴人
    所起訴之98年7月16日部分之犯行。至原審所為量刑，已考
    量被告未與被害人和解，經核亦無不當，是檢察官本件所為
    上訴，並無理由，應予駁回。
  (二)被告上訴雖以其就犯罪事實一部分僅成立強制猥褻罪，並請
    求輕判云云，惟被告就犯罪事實一確有將手指插入被害人陰
    道，業經本院詳細認定如上，並說明被告辯稱並未將手指插
    入被害人陰道不可採之理由；至請求輕判部分，本院以被告
    並未與被害人達成和解，其又係以不尊重他人身體、住居自
    由、財物等之惡性非輕方式侵害他人，嚴重影響社會治安，
    原審所為之量刑，並定應執行刑，亦無不當，被告本件上訴
    ，亦無理由，應予駁回。
據上論斷，應依刑事訴訟法第368條，判決如主文。
本案經檢察官陳大偉到庭執行職務。
中    華    民    國    99    年    7     月    22    日
                  刑事第九庭  審判長法  官  陳貽男
                                    法  官  周盈文
                                    法  官  詹駿鴻
以上正本證明與原本無異。
強制性交部分如不服本判決，應於收受送達後10日內向本院提出
上訴書狀，其未敘述上訴之理由者並得於提起上訴後10日內向本
院補提理由書（均須按他造當事人之人數附繕本）「切勿逕送上
級法院」。
餘不得上訴。 
                                    書記官  梁淑時
中    華    民    國    99    年    7     月    22    日

司法院資訊處製作；財團法人民間司法改革基金會備份。
